【裁判字號】    98,交易,145
【裁判日期】    980420
【裁判案由】    過失傷害
【裁判全文】
臺灣臺中地方法院刑事判決             98年度交易字第145號
公  訴  人  臺灣臺中地方法院檢察署檢察官
被      告  乙○○
上列被告因過失傷害案件，經檢察官提起公訴（97年度偵字第23
611號），本院判決如下：
    主    文
乙○○過失傷害人，處拘役拾日，如易科罰金，以新臺幣壹仟
元折算壹日。
    犯罪事實
一、乙○○於民國96年12月23日下午5時10分許，駕駛車牌號碼V
    6-2399號自用小客車，由臺中市○○街沿三民路往育才北路
    方向直行，行經臺中市○○路與崇德路口時，本應注意汽車
    行駛時，駕駛人應注意車前狀況，並隨時採取必要之安全措
    施，以免發生危險，而當時天候晴，柏油路面乾燥無缺陷，
    道路無障礙物，視距良好，並無不能注意之情事，卻疏未注
    意，適有甲○○騎乘車牌號碼782-BWM號普通重型機車，沿
    臺中市○○路朝錦南街往雙十路方向行駛，亦未注意車前狀
    況，並採取必要之安全措施，致於行至臺中市○○路與崇德
    路口時，其普通重型機車左前車頭與乙○○所駕駛之上開自
    用小客車右前車身發生擦撞，甲○○因而人車倒地，受有左
    手肘及左下肢多處擦挫傷併左側鷹嘴凸骨折等傷害，乙○○
    見狀立即將甲○○送醫，並於職司犯罪偵查之警員到達醫院
    但尚未發覺本件車禍之肇事者為何人前，立即向警員自首其
    為肇事者，並接受裁判。
二、案經甲○○訴請臺灣臺中地方法院檢察署檢察官偵查起訴。
    理    由
壹、證據能力部分：(一)按當事人、代理人或辯護人於法院調查證
    據時，知有刑事訴訟法第159條第1項不得為證據之情形，而
    未於言詞辯論終結前聲明異議者，視為有前項之同意。刑事
    訴訟法第159條之5第2項定有明文。本案甲○○於警詢時之
    陳述，其性質屬於證人於審判外之陳述，而為傳聞證據，原
    雖無證據能力，然上開供述證據內容，業經本院審理時予以
    提示並告以要旨，且經檢察官及被告表示意見，當事人已知
    上述供述證據乃傳聞證據，卻均未表示無證據能力，本院審
    酌上開供述證據作成時，並無人情施壓或干擾，亦無不當取
    供之情形，認為以之作為本案之證據亦屬適當，而有證據能
    力。(二)除法律另有規定外，實施刑事訴訟程序之公務員因違
    背法定程序取得之證據，其有無證據能力之認定，應審酌人
    權保障及公共利益之均衡維護，刑事訴訟法第158條之4定有
    明文。本案所引用之非供述證據，並無證據證明係實施刑事
    訴訟程序之公務員違背法定程序所取得，自應認均具有證據
    能力。
貳、認定犯罪事實之證據及理由：
一、訊據被告乙○○，固坦承於上揭時地駕駛前開自用小客與告
    訴人甲○○所騎駛之上開普通重型機車發生碰撞之事實，惟
    否認有何過失之處，辯稱：伊係看到號誌變為綠燈時，才跟
    前面的車子緩緩前進，伊根本沒有看到告訴人的來車，伊不
    知道兩車是如何撞上的云云。
二、經查，本件案發地點係五岔路口，其綠燈之輪放順序為：
    三民路（往市區方向），三民路（往郊區方向），崇德
    路，錦南街，五權路，周而復始，而當時被告係往三
    民路市區方向行駛，告訴人係往錦南街方向行駛，兩車行
    駛方向之「綠燈」號誌輪換順序並無前後連續之銜接。而因
    被告及告訴人均堅稱自己係於「綠燈」號誌時才行駛，並未
    闖紅燈，雖然被告於檢察官偵訊中曾供稱：「當時我的號誌
    是綠燈，有無可能那時我剛經過路口時變成黃燈，過路口到
    路中央時變成紅燈，而甲○○那邊就變成綠燈」等語，惟此
    僅係被告自己推測之詞，並非事實之供述，非能作為證據，
    且無其他證據可資參考，故無法判定何人未依號誌指示（闖
    紅燈）行駛，此有臺灣省車輛行車事故覆議鑑定委員會97年
    12月23日覆議字第0976204834號函在卷可稽（參偵卷第9頁
    ）。而本院亦查無被告確切闖紅燈之積極證據，乃未予認定
    被告有闖紅燈之行為。
三、次查，被告於96年12月23日在警詢時供稱：「（問：第一
    次撞擊的部位？）我車右前車門與對方左前車頭碰撞」（參
    他卷第24頁筆錄），於98年4月6日在本院審理中供稱：「（
    問：行駛過程中，有無看到對方機車過來？）我根本沒有看
    到對方的車子」、「（問：那時候你路口已經過了一半？）
    對」（參本院卷第27、28頁筆錄），告訴人於96年12月23
    日在警詢時陳稱：「（問：第一次撞擊的部位？）我車左前
    車頭與對方碰撞」（參他卷第26頁筆錄），於98年4月6日在
    本院審理中具結證稱：「我騎了三至四公尺之後就被撞，我
    被撞就倒地，我沒有看到撞我的車從哪個方向過來，我被撞
    當下以為我是後面被撞」（參本院卷第22頁筆錄）。足徵本
    件兩車發生碰撞時，均在行進中，而非其中一車才剛要起步
    ，於發生碰撞前，雙方均未看到對方的車子，且係告訴人普
    通重型機車之左前車頭與被告自用小客車之右前車門接觸碰
    撞。又卷內照片顯示：被告自用小客車右前車門及靠近車身
    中央處之撞擊痕跡僅是輕微擦痕，並無何凹陷痕跡，告訴人
    普通重型機車之撞擊痕跡亦甚輕微（參警卷第33-36頁照片
    ），告訴人於98年4月6日在本院審理中亦具結證稱：「（問
    ：妳後來發現機車何處受損？）機車倒下去時，我的剎車快
    斷掉，其餘沒有很明顯的擦傷」（參本院卷第29頁筆錄）。
    綜上可斷，本件被告與告訴人在行進中均未注意車前狀況，
    始未看到對方之車子，而被告自用小客車被撞擊點雖係在右
    車門靠近車身中央處，但僅係輕微擦傷，並無凹陷痕跡，且
    告訴人普通重型機車之受損點並非在正前方車頭，而係在左
    前車頭處，是以應非告訴人直接攔腰撞擊被告之車身，而係
    兩車靠近時，因未互相注意到對方，致發生輕微之側面擦撞
    ，告訴人因而人車倒地受傷無訛。
四、此外，本件復有道路交通事故現場圖、道路交通事故調查報
    告表(一)及(二)、肇事現場及兩車發生碰撞後之照片十張、中國
    醫學大學附設醫院所出具內載告訴人受有前揭傷害之診斷證
    明書（參警卷第21-23、32-36頁），及內載：「報案人或勤
    指中心轉來資料未報明肇事人姓名，處理人員前往傷者就醫
    之醫院處理時，肇事人在場，並當場承認為肇事人」之臺中
    市○○○道路交通事故肇事人自首情形紀錄表（參警卷第29
    頁）在卷可佐。又駕駛人應注意車前狀況，並隨時採取必要
    之安全措施。道路交通安全規則第94條第3項定有明文。今
    被告於行車當時，自應注意車前狀況，並隨時採取必要之安
    全措施，而當時天候晴、柏油路面乾燥無缺陷、道路無障礙
    物、視距良好（參道路交通事故調查報告表(一)），並無不能
    注意之情事，卻疏未注意前方車輛，貿然往前直行，致釀成
    本件車禍，被告行為顯有過失甚明，且其過失行為與告訴人
    受有前揭傷害間具有相當因果關係（詳如前述）。本院因認
    被告所辯僅係卸責之詞，不足採信。本件事證明確，被告犯
    行應堪認定。
五、核被告所為，係犯刑法第284條第1項前段之過失傷害罪。又
    被告肇事後，於職司犯罪偵查之警員尚未發覺係其駕車肇事
    致人受傷前，主動向警員自首其為肇事者，嗣並接受裁判，
    其行為符合刑法自首之規定，依刑法第62條前段規定，減輕
    其刑。爰審酌被告犯後尚不承認自己有疏失，諒無悔意，且
    尚未賠償告訴人之損害，惟被告年紀尚輕，肇事後有速陪同
    告訴人就醫，告訴人亦與有過失等一切情狀，量處如主文所
    示之刑，並諭知易科罰金之折算標準。
據上論斷，應依刑事訴訟法第299條第1項前段，刑法第284條第1
項前段、第62條前段、第41條第1項前段，刑法施行法第1條之1
第1項、第2項前段，判決如主文。
中    華    民    國    98    年    4     月    20    日
                              法  官   李秋娟
以上正本證明與原本無異。
如不服本判決應於收受送達後10日內向本院提出上訴書狀，並應
敘述具體理由；其未敘述上訴理由者，應於上訴期間屆滿後20日
內向本院補提理由書（均須按他造當事人之人數附繕本）「切勿
逕送上級法院」。
                              書記官    簡芳敏
中    華    民    國    98    年    4     月    20    日
附錄論罪科刑法條
中華民國刑法第284條第1項前段（過失傷害罪）
因過失傷害人者，處六月以下有期徒刑、拘役或五百元以下罰金
。


司法院資訊處製作；財團法人民間司法改革基金會備份。
